臺灣臺南地方法院家事裁定　　　　　　　99年度輔宣字第18號
聲　請　人　尹柔茜
上列聲請人聲請監護宣告事件，本院裁定如下：
    主    文
宣告尹炳泉（男、民國9年7月9日生、身分證統一編號：Ｚ000000
000號）為受監護宣告之人。
選定尹柔茜（女、民國○○年○○月○日生、身分證統一編號：Ｚ0000
00000號）為受監護宣告之人之監護人。
指定尹秀英（女、民國○○年○月○○日生、身分證統一編號：Ｚ0000
00000號）為會同開具財產清冊之人。
聲請程序費用新臺幣貳仟貳佰伍拾柒元由受監護宣告之人尹炳泉
負擔。
    理      由
一、本件聲請意旨略以：聲請人係尹炳泉之次女，尹炳泉因年邁
    失智，近日因肺炎在永康榮民醫院住院中，已不能為意思表
    示或受意思表示，或不能辨識其意思表示之效果，聲請人為
    此聲請本院對陳耀全為監護之宣告，並請求選任聲請人擔任
    其監護人，並指定尹秀英擔任會同開具財產清冊之人等語。
二、按輔助宣告之聲請變更為監護宣告之聲請聲請輔助宣告事件
    ，得聲請監護宣告之人認為有監護宣告必要者，得自行或經
    法院闡明後，變更聲請監護宣告，民事訴訟法第624條之8規
    定參照。又對於因精神障礙或其他心智缺陷，致不能為意思
    表示或受意思表示，或不能辨識其意思表示之效果者，法院
    得因本人、配偶、四親等內之親屬、最近一年有同居事實之
    其他親屬、檢察官、主管機關或社會福利機構之聲請，為監
    護之宣告，民法第14條第1項定有明文。經查：
（一）聲請人為尹炳泉之次女，有聲請人提出之戶籍謄本、親屬
      系統表在卷可佐，則依上開規定，本件聲請人本聲請對尹
      炳泉為輔助之宣告，嗣變更聲請為監護之宣告，自屬有據
      。
（二）再者，尹炳泉因年邁失智，業據聲請人提出戶籍謄本為憑
      ，復經鑑定人即行政院衛生署臺南醫院黃隆山醫師鑑定結
      果：「一般醫學檢查：個案意識呆滯，對問話無法回答，
      必須靠鼻胃管幫忙進食，靠氣管內管幫忙呼吸，四肢無力
      ，無法自我行動，大小便及個人衛生部份需他人部分協助
      。精神檢查方面：個案注意力尚有反應，判斷能力、對人
      、時、地之定向感、記憶能力、抽象思考能力、計算能力
      均有明顯障礙。此為失智症、肺炎之個案，個案不能為意
      思表示或受意思表示，亦不能辨識其意思表示之效果者。
      且接受治療後回復之可行性甚低，因而不能管理自己財產
      ，可為監護宣告」等情，有本院100年1月19日監護宣告訊
      問筆錄、精神鑑定報告書各1份在卷可稽。
（三）基上，顯見依尹炳泉之現況，已因心智缺陷致不能為意思
      表示或受意思表示、不能辨識其意思表示之效果，核與民
      法第14條第1項得為監護之宣告之規定相符，故聲請人聲
      請對尹炳泉為監護之宣告為有理由，應予准許，爰裁定如
      主文第1項所示。
三、復按法院為監護之宣告時，應依職權就配偶、四親等內之親
    屬、最近一年有同居事實之其他親屬、主管機關、社會福利
    機構或其他適當之人選定一人或數人為監護人，並同時指定
    會同開具財產清冊之人；法院為前項選定及指定前，得命主
    管機關或社會福利機構進行訪視，提出調查報告及建議，監
    護之聲請人或利害關係人亦得提出相關資料或證據，供法院
    斟酌；法院選定監護人時，應依受監護宣告之人之最佳利益
    ，優先考量受監護宣告之人之意見，審酌一切情狀，並注意
    下列事項：(一)受監護宣告之人之身心狀態與生活及財產狀況
    。(二)受監護宣告之人與其配偶、子女或其他共同生活之人間
    之情感狀況。(三)監護人之職業、經歷、意見及其與受監護宣
    告之人之利害關係。(四)法人為監護人時，其事業之種類與內
    容，法人及其代表人與受監護宣告之人之利害關係。民法第
    1111條、第1111條之1定有明文。經查：
（一）受監護宣告之人已婚，其配偶、次子均為智能障礙，領有
      身心障礙手冊，而長子因案通緝且於97年9月22日出境大
      陸地區，渺無音訊一節，此有聲請人提出之親屬系統表、
      戶籍謄本等件在卷可查，稽之受監護宣告之人失智又因肺
      病住院，參以受監護宣告之人因承購配住眷舍，無法支付
      相關價款，尚待其配偶子女協助辦理拋棄承購資格，改請
      領補償金，需子女配合辦理，佐以受監護宣告之人為退役
      榮民，在臺除妻兒子女外，別無其他親屬，而其長女、聲
      請人阿姨洪吳惠華均在場推舉受監護宣告之次女即聲請人
      擔任其監護人，此有本院前開筆錄在卷可稽，本院綜參上
      情，並斟酌受監護宣告之人日常生活原皆由聲請人處理，
      聲請人復為受監護宣告之人次女，受監護宣告人之配偶、
      次子又需人照顧，故由聲請人擔任受監護宣告之人之監護
      人，最能符合受監護宣告之人之最佳利益，爰選定聲請人
      為監護人。
（二）另揆諸民法第1111條第1項法院指定會同監護人開具財產
      清冊之人之立法理由，係為在選定監護人時，應同時指定
      會同開具財產清冊之人，以實施監督之目的，準此，本院
      既已選定聲請人陳宋子齡為受監護宣告之人陳耀全之監護
      人，自有依上揭規定指定會同開具財產清冊之人之必要。
      查本件受監護宣告之人之財產狀況並無特別指定其他專業
      之人作為會同開具財產清冊之人之必要，復參酌受監護宣
      告人之家庭成員狀況，佐以受監護宣告之人前開親屬
      推舉由尹秀英擔任受監護宣告之人之會同開具財產清冊之
      人，已如前述，本院審之尹秀英既為受監護宣告之人之長
      女，復與受監護宣告之人間並無其他財產上利害關係，衡
      情應會本於受監護宣告之人之最佳利益，與監護人共同開
      具財產清冊。從而，爰依民法第1111條第1項規定，指定
      尹秀英為本件監護宣告事件之會同開具財產清冊之人，以
      利本件監護事宜之執行。
四、依民事訴訟法第608條第1項，裁定如主文。
中    華    民    國    100    年    1    月    20    日
                  家事法庭  法  官  郭貞秀
以上正本係照原本作成。
如不服本裁定關於選定監護人及指定會同開具財產清冊之人等部
分，應於送達後10日內向本院提出抗告狀，並繳納抗告費新臺幣
1,000元；其餘關於宣告監護之部分，不得抗告。
中    華    民    國    100    年    1    月    20    日
                            書記官  鄭隆慶